【裁判字號】    99,簡上,57
【裁判日期】    990428
【裁判案由】    違反建築法
【裁判全文】
臺灣高雄地方法院刑事判決              99年度簡上字第57號
公  訴  人  臺灣高雄地方法院檢察署檢察官
上  訴  人
即  被  告  乙○○
上列上訴人因違反建築法案件，不服本院98年度審簡字第2271號
民國98年12月18日第一審判決（聲請簡易處刑案號：98年度偵字
第6206號），提起上訴，本院管轄之第二審合議庭改依第一審通
常程序審理，判決如下：
    主  文
原判決撤銷。
乙○○無罪。
    理  由
一、聲請簡易判決處刑意旨略以：乙○○於民國（下同）95年間
    ，購買坐落高雄市○○區○○路885 之3 號1 樓房屋（登記
    其女李子翎名義），該處大門於其購入時牆壁已遭拆除，並
    以金屬為建材，增建一面積約3 坪之違章建築1 間，經高雄
    市政府工務局違章建築處理大隊（下稱工務局違建處理大隊
    ）於96年10月5 日、12月10日強制拆除「壁體鋁門及鋁窗」
    至不堪使用，詎乙○○於違建處理大隊執行拆除後之隔日，
    即均在原址，違反規定而重建相同之違章建築，嗣經查報，
    始悉上情。因認被告乙○○涉犯建築法第95條之違法重建罪
    嫌等語。
二、按犯罪事實應依證據認定之，無證據不得推定其犯罪事實。
    又不能證明被告犯罪者，應諭知無罪之判決，刑事訴訟法第
    154 條第2 項、第301 條第1 項分別定有明文。所謂證據，
    係指足以認定被告確有犯罪行為之積極證據而言，該項證據
    自須適合於被告犯罪事實之認定，始得採為斷罪資料。苟積
    極證據不足為不利於被告事實之認定時，即應為有利於被告
    之認定，更不必有何有利之證據（參見最高法院29年上字第
    3105號、30年上字第816 號判例意旨）。
三、本件公訴人認被告涉犯建築法第95條之違法重建罪嫌，無非
    係以工務局違建處理大隊已於96年10月5 日、12月10日至被
    告所住居之高雄市○○區○○路885 之3 號1 樓房屋（下稱
    系爭房屋）執行強制拆除「壁體鋁門及鋁窗」，至不堪使用
    ，其所回覆者，非僅活動式之窗戶，此有工務局處理違章建
    築處分書、執行拆除照片共2 份在卷可以佐證，資為論據。
    然訊據被告堅詞否認有何違法重建之犯行，辯稱：之前於96
    年10月5 日、12月10日那2 次，工務局沒有實際執行拆除違
    建，伊沒有違法改建；工務局人員於97年10月1 日那次執行
    拆除後，伊就依工務局要求期限改善了等語。
四、經查：
  (一)系爭房屋係登記被告女兒李子翎名義，實際上為被告與其配
    偶李清騰住居，有被告於偵訊中供承，證人李子翎、李清騰
    於偵訊時證述明確在卷可稽（參偵1 卷第15頁，偵2 卷第5
    、14頁）；而系爭房屋1 樓門口有以金屬為建材，增建面積
    約3 坪之違章建築1 間（下稱系爭違建），業經高雄市政府
    工務局認定為實質違章建築，且該局違建處理大隊曾經2 次
    派工於96年10月5 日、12月10日至「系爭違建」，執行部分
    拆除，此有工務局違建處理大隊96年9 月20日高市工違密字
    第0960003707號（附工務局處理新建違章處分書《96年6 月
    28日高市工違楠字第1565號》、部分拆除照片5 張）、96年
    12月21日高市工違密第0000000000號、97年8 月7 日高市工
    違隊二字第0970002551號、97年8 月29日高市工違隊二字第
    0970026842號函各1 份在卷可稽（參偵1 卷第18至26頁），
    被告、公訴人就上開事證均不爭執，堪認實在。
  (二)本案爭點在於系爭違建之「壁體鋁門及鋁窗」究係何時拆除
    、被告有無於「壁體鋁門及鋁窗」拆除後再違法重建等節。
    經查：證人即違建處理大隊班長甲○○於本院審理時具結證
    稱：96年10月5 日伊等至「系爭違建」僅執行部分拆除，當
    時只是將鋁門、鋁窗及落地門卸下來，因那是活動式的；（
    提示本院2 卷第37、38頁）96年12月10日那次也是將鋁窗及
    落地門卸下而已；97年10月1 日那次才是真正執行拆除，當
    時是破壞拆除結案，本件違建之結案日應以97年10月1 日為
    準等語明確；且證人即該大隊隊員丙○○於本院審理中亦具
    結證稱：該2 次於96年10月5 日、12月10日，伊均有至「系
    爭違建」執行拆除，是跟著班長帶去執行拆除違建作業，有
    依班長指示去做等語明確（參本院2 卷第53正至54正頁）。
    參諸工務局違建處理大隊於96年10月5 日、12月10日執行拆
    除建檔現場照片顯示「說明：壁體鋁門及鋁窗拆除另擇期派
    工」等字明確，而證人甲○○、丙○○確係上開2 次前往執
    行拆除「系爭違建」之人員無訛，此有該大隊99年3 月1日
    高市工違隊二字第0990000667號函附照片4 張、上開2 次執
    行拆除人員名冊在卷可佐（參本院2 卷第35至39頁），是證
    人甲○○、丙○○上開證述應屬可信；而就卷內96年10月5
    日、12月10日共2 次部分拆除之照片觀之，與工務局違建處
    理大隊96年9 月20日高市工違密字第0960003707號函所附部
    分拆除之照片比對相同（參偵1 卷第24、26頁），上開照片
    內容均顯示僅卸下活動式鋁窗及落地門，地上並無任何破壞
    拆除之掉落物已明。
  (三)再就系爭違建「壁體鋁門及鋁窗」（含壁體金屬骨架）之拆
    除作業，工務局違建處理大隊確直至97年10月1 日始派工執
    行強制破壞拆除，壁體框架、金屬骨架拆落於地等情，亦有
    該大隊99年3 月1 日函所附拆除系爭違建照片4 張在卷可憑
    （參偵1 卷第37、38頁），與證人甲○○、丙○○之上開證
    述，參核相符。從而，被告上開所辯情節，與卷內積極事證
    核屬相符，堪以採信。
五、綜上所述，公訴人憑以認定被告涉犯違法重建罪嫌之論據，
    在客觀上顯未達於通常一般之人均不致於有所懷疑之程度。
    此外，復查無其他積極證據足供證明被告確有公訴人所指犯
    行，依法即不得遽為不利於被告之認定。揆諸前揭判例意旨
    及說明，即應為被告無罪之諭知。惟按，地方法院簡易庭對
    被告為簡易判決處刑後，經提起上訴，而地方法院合議庭認
    應為無罪判決之諭知者，依同法第455 條之1 第3 項準用第
    369 條第2 項之規定意旨，應由該地方法院合議庭撤銷簡易
    庭之判決，改依第一審通常程序審判（參最高法院91年度台
    非字第21號、93年度台非字第224 號判決意旨）。職是，本
    案既不能證明被告犯罪，原審疏未詳究前情，遽為科刑之判
    決，自非允洽。從而，被告上訴意旨否認犯罪，為有理由，
    應由本院合議庭撤銷原判決，自為第一審無罪之判決。檢察
    官如不服本判決，仍得依通常上訴程序上訴於管轄第二審之
    高等法院，併此敘明。
據上論斷，應依刑事訴訟法第455 條之1 第1 項、第3 項、第36
9 條第1 項前段、第364 條、第301 條第1 項，判決如主文。
中    華    民    國    99    年    4     月    28    日
                  刑事第二庭  審判長法官  吳進寶
                                    法官  羅立德
                                    法官  李昆南
以上正本證明與原本無異。
如不服本判決應於收受送達後10日內向本院提出上訴書狀，並應
敘述具體理由；如未敘述上訴理由者，應於上訴期間屆滿後20日
內向本院補提理由書（均須按他造當事人之人數附繕本）「切勿
逕送上級法院」。
中    華    民    國    99    年    4     月    29    日
                                    書記官  莊永利

司法院資訊處製作；財團法人民間司法改革基金會備份。
